最高法院刑事判決　　　　　　　　　　　　　　　九十三年度台上字第三七一九號
　　上　訴　人　甲○○
　　　　　　　　　　　　︵另案在台灣新竹戒治所執行中︶
右上訴人因偽造貨幣案件，不服台灣高等法院中華民國九十三年四月二十七日第二審
判決︵九十三年度上訴字第七三九號，起訴案號：台灣桃園地方法院檢察署九十一年
度偵字第一六六三八號︶，提起上訴，本院判決如左：
    主  文
上訴駁回。
    理  由
按刑事訴訟法第三百七十七條規定：上訴於第三審法院，非以判決違背法令為理由，
不得為之。是提起第三審上訴，應以原判決違背法令為理由，係屬法定要件。如果上
訴理由狀係對原審已調查明確並於判決內論駁或說明之事項，徒憑己見重為事實之爭
辯，顯與法律規定得為第三審上訴理由之違法情形不相適合時，即應認其上訴為違背
法律上之程式，予以駁回。上訴意旨略稱：(1)上訴人係在觀光夜市設攤買賣手機之正
當生意人，不知邱姓熟客交付之新台幣︵下同︶千元鈔係偽鈔，而予以收受，自不能
論以刑法第一百九十六條第一項之罪。(2)上訴人於原審表明偽鈔來源係邱姓客人所交
付，且舉證人范興豐及劉得為證，其二人於案發時親眼目睹邱姓客人將偽鈔交付上
訴人，原審未予調查，又未說明毋庸調查之理由，上訴人於近日並查出該邱姓客人之
真實姓名為林新發，原判決顯有調查職責未盡之違法云云。
惟查：原判決維持第一審論處上訴人甲○○意圖供行使之用而收集偽造之通用紙幣︵
累犯︶罪刑之判決，駁回上訴人在第二審之上訴，係依憑上訴人之供述，扣案偽造之
千元紙鈔，卷附中央銀行發行局民國九十二年四月十五日台央發字第○九二○○二四
九○五號鑑定函等證據，為其論罪之依據。並敘明：(1)扣案六十四張一千元紙鈔，均
以彩色噴墨方式仿印，無凸版印紋凸起效果，部分以透明漆仿隱藏字及以螢光筆繪製
仿紙張螢光纖維絲，紙質與真鈔不同；偽鈔號碼ＦＬ一六六一九一ＹＤ號、ＦＬ一九
五一九一ＹＤ號、ＦＬ一九六一九一ＹＤ號、ＦＬ五六六一九一ＹＤ號、ＦＬ六一六
一九一ＹＤ號、ＦＬ九五六一九一ＹＤ號等之水印以灰色墨在紙張背面仿造，安全線
以灰色墨或彩色噴墨在紙張背面仿製，另以黏貼箔膜︵含面額數字︶仿鈔券正面五段
裸露部分，無折光變色效果，左下角面額數字以亮光物質仿折光變色油墨，無變色效
果；另一張無號碼者偽鈔無水印，安全線以彩色噴墨在紙張背面仿製，另以燙印箔膜
︵含面額數字︶仿鈔卷正面五段裸露部分，無折光變色效果，左下角無面額數字；其
餘偽鈔水印以灰色墨在紙張背面仿造安全線以灰色墨或彩色噴墨在紙張背面仿製，另
以燙印箔膜︵含面額數字︶仿鈔券正面五段裸露部分，無折光變色效果，左下角面額
數字以燙印箔膜仿折光變色油墨，無折光變色反應。經中央銀行發行局鑑定均屬偽造
之通用紙幣，有該局上開函文可稽。(2)扣案偽鈔紙質與真鈔不同，均無變色效果，甚
有一張無鈔票號碼亦無左下角面額數字者，衡之常人，亦會警覺與真鈔有異，而上訴
人係在夜市營生之人，對於鈔票之偽造與否敏感度應高於常人，面對往來頻繁之陌生
客人，購物所交付之大面額鈔票，當更謹慎，豈有未能警覺與真鈔有不同質感之理，
所辯收受時不知係偽造之情，自非可採，其應係明知上開六十四張千元鈔票為偽造之
通用紙幣始予收受。(3)上訴人對於偽鈔之來源，於警詢中稱扣案偽鈔係友人﹁阿豐﹂
所有，偵查中改稱偽鈔係﹁謝進峰﹂所有，於第一審先稱係客人要向其買手機用，後
改稱係﹁邱姓﹂客人委託購買毒品用，供詞反覆不一，倘未意圖供行使之用而收集之
，何需飾詞遮掩；且於第一審陳稱：客人把偽鈔交付後，伊就放在抽屜，放了一、二
個月等語，扣案六十四張偽鈔若按其面額使用，價值六萬四千元，相當於一般人一個
多月之薪水，放置期間長達一、二月，若非有行使之意圖而收集，理應交付警察機關
另為處理，上訴人辯稱並未想過動用扣案偽鈔，亦不敢報警處理云云，屬事後脫罪之
詞，無可採信各等情。對於認定上訴人係明知為偽鈔，仍意圖供行使之用而予以收集
之事實，經詳述其採證認事、取捨證據之心證理由，其推理論斷衡諸經驗法則、論理
法則、證據法則皆無違背。又上訴人於原審雖陳稱：扣案偽鈔係中壢夜市客人請伊幫
其購買手機所交付，並請求傳喚證人﹁兩三﹂云云，惟其於第一審供稱：﹁因為之前
跟我一起住的人叫做﹃阿豐﹄，我以為是他的﹂，嗣改稱：扣案偽鈔係在中壢夜市有
一綽號﹁兩三﹂之客人所交，要伊幫其購買安非他命，不知﹁兩三﹂之真實姓名等語
，復稱﹁祇有綽號﹃兩三﹄的人，可以證明這件事，但是我不知道他的真實姓名及年
籍資料﹂，及於第一審審判期日對於審判長訊問﹁是否有證人要聲請調查？﹂供稱﹁
有，范興豐，他可以證明這些偽鈔是我在夜市做生意時，客人託我買手機及毒品給他
而得來的，偽鈔是一個姓﹃邱﹄的給我的，我覺得很冤枉的。范興豐當時沒有在場，
是我受騙後跟他講的﹂云云，經檢察官起稱上訴人所稱該證人並無當場見聞，第一審
審判長乃諭知﹁被告聲請調查證人范興豐部分裁定駁回﹂，有第一審卷附審判筆錄可
稽；且卷內並無綽號﹁兩三﹂者之真實姓名籍址等資料，上訴人亦無傳喚另證人劉得
之請求，且倘該偽鈔確為上訴人所稱﹁兩三﹂之人為託其購買手機或毒品所交付，
上訴人明知為偽鈔仍意圖供行使之用而予以收集，於所犯刑法第一百六十九條第一項
之罪責，並無影響，是以原審未為上開部分無益之傳喚查證，及說明無庸調查之理由
，俱難認係有違背調查證據必要性之違法。上訴意旨係對原審已調查明確並於判決內
論駁或說明之事項，徒憑己見重為事實之爭辯，顯與法律規定得為第三審上訴理由之
違法情形不相適合。綜上說明，應認本件上訴違背法律上之程式，予以駁回。
據上論結，應依刑事訴訟法第三百九十五條前段，判決如主文。
中　　　華　　　民　　　國　　九十三　　年　　　七　　　月　　二十二　　日
                              最高法院刑事第十庭
                                  審判長法官  呂　潮　澤
                                        法官  白　文　漳
                                        法官  吳　昆　仁
                                        法官  孫　增　同
                                        法官  劉　介　民
      右正本證明與原本無異
                                              書  記  官
中　　　華　　　民　　　國　　九十三　　年　　　七　　　月　　二十七　　日
                                                                        Ａ
